【裁判字號】    85,台上,4968
【裁判日期】    851018
【裁判案由】    殺人
【裁判全文】
最高法院刑事判決                              八十五年度台上字第四九六八號
    上訴人  甲○○
右上訴人因殺人案件，不服台灣高等法院中華民國八十五年八月十四日第二審判決（
八十五年度上訴字第三○○五號，起訴案號：台灣板橋地方法院檢察署八十四年度偵
字第一六四○九號），提起上訴，本院判決如左：
    主  文
上訴駁回。
    理  由
按刑事訴訟法第三百七十七條規定：上訴於第三審法院，非以判決違背法令為理由，
不得為之。是提起第三審上訴，應以原判決違背法令為理由，係屬法定要件。且必須
依據卷內資料為具體之指摘，並足據以辨認原判決已具備違背法令之形式，始屬相當
。本件上訴人甲○○上訴意旨略稱：(一)上訴人與被害人賴怡君之父賴明金為情侶，但
遭被害人排斥，迭以言詞或書信羞辱上訴人，案發當日，上訴人原欲與被害人溝通，
惟被害人仍惡言相向，並先後以鍋蓋、菜刀攻擊上訴人。因上訴人長期處在婚姻暴力
下，又遭被害人攻擊，遂失去理智，在出於自奪下菜刀後，亂刀揮砍被害人致倒地
氣絕尚不自知，上訴人於行為時顯患間歇性心神喪失，原審依事後之鑑定，認上訴人
於行為時精神正常，未依法減輕其刑，已有未合。(二)上訴人係頓遭攻擊，心受刺激，
在奪下菜刀後，反擊被害人，絕非蓄意殺人。且上訴人之親屬，正積極與被害人家屬
達成和解，若蒙其家屬原諒，請求鈞院從輕量刑。(三)上訴人之夫於民國八十四年初因
癌症去逝，留下稚子三人亟待撫養，又上訴人之公婆均年逾七旬，早無謀生能力，平
素又無積蓄，生活陷入困竟，且上訴人素行良好，家境堪憐，請撤銷原判決另為較輕
之判決等語。惟查，原判決依憑上訴人自白持菜刀砍殺被害人，被害人之父賴明金之
指訴，證人即上訴人之子女楊宗哲、楊佳蓉及賴明金之房東華盧素月之供證，兇器菜
刀一把、電鍋蓋一個，上訴人行為時所穿之血衣褲一套及拖鞋二雙扣案，勘驗筆錄、
相驗屍體證明書、驗斷書、鑑驗書各一份，現場照片多張在卷可資佐證等證據，資以
認定上訴人犯有刑法第二百七十一條第一項之殺人罪。因認第一審判決論上訴人以殺
人罪，處有期徒刑拾伍年，褫奪公權拾年，為無不合，予以維持，駁回上訴人在第二
審之上訴，已詳其所憑之證據及認定之理由。並以上訴人矢口否認有殺害被害人之
故意，辯稱其因遭被害人不斷羞辱，乃基於義憤而殺人，且為避免被害人殺害伊，始
奪刀反擊，被害人因而致死要屬防過當，在砍殺被害人時，已失去理智，顯屬精神
耗弱或心神喪失，伊報警處理，並坦承犯行，應屬自首，係避就之詞，均不足採取，
在理由內詳予指駁。從形式上觀察，並無上訴意旨所指違背法令之情形。按事實之認
定及證據之取捨，乃事實審法院之職權，苟無違反經驗法則及論理法則，自難指為違
法。原判決論處上訴人殺人罪刑，已詳述其所憑，核與證據法則尚無違背。又原判決
就上訴人所辯其無殺人犯意，行為時係出於正當防，且行為時患間歇性心神喪失或
精神耗弱等項，均係避重就輕之詞而不可採，已詳予論述其理由，並無違論理法則。
至刑之量定，係實體法上賦予法院得為自由裁量之事項，倘未逾越法律所規定之範圍
，即不得任意指摘為違法，以為第三審適法上訴之理由。原判決審酌上訴人犯罪之動
機、目的、所生損害、素行及未與被害人家屬達成和解等項，量處有期徒刑十五年，
褫奪公權十年，已屬從輕，上訴意旨猶指摘原判決未減輕其刑，自非適法之第三審上
訴理由。綜上所述，上訴意旨所指摘原判決之違法，顯與法律規定得提起第三審上訴
理由之違法情形不相適合，其上訴違背法律上之程式，應予駁回。
據上論結，應依刑事訴訟法第三百九十五條前段，判決如主文。
中      華      民      國    八十五    年      十      月     十八     日
                              最高法院刑事第二庭
                                  審判長法官  施  文  仁
                                        法官  陳  炳  煌
                                        法官  張  淳  淙
                                        法官  洪  文  章
                                        法官  洪  明  輝
      右正本證明與原本無異
                                              書  記  官
中      華      民      國    八十五    年      十      月    二十四    日


司法院資訊處製作；財團法人民間司法改革基金會備份。
